最高法院刑事判決　　　　　　　　　　　　　　　　八十七年度台上字第九四八號
　　上　訴　人　甲○○
右上訴人因過失致人於死案件，不服台灣高等法院花蓮分院中華民國八十五年十二月
二十六日第二審更審判決（八十五年度交上更(一)字第四四號，起訴案號：台灣花蓮地
方法院檢察署八十四年度偵字第五一五號），提起上訴，本院判決如左：
    主  文
原判決撤銷，發回台灣高等法院花蓮分院。
    理  由
本件原判決認定上訴人甲○○係計程車司機，為從事汽車駕駛業務之人。於民國八十
四年一月九日下午三時二十分許，駕駛ＮＬ－五六三號營業小客車（即計程車），載
客沿花蓮縣玉里鎮○○路由北往南方向行駛，途經玉里鎮○○路三十五號被害人巫阿
慶住宅門前道路，應即注意車前狀況，並隨時採取必要之安全措施，且依當時情形又
非不能注意，竟疏於注意貿然以時速三、四十公里之速度向前行駛，適被害人駕駛時
速不超過十二公里之電動輪椅，由其住宅駛出自右向左緩慢穿越道路（依上訴人行車
方向），亦疏未注意其左方之上訴人來車動態，駛至接近中心線附近時，上訴人於距
離迫近時，始發現被害人，因所駕駛之營業小客車煞閃不及，其小客車左前側撞及被
害人所駕駛電動輪椅左側，致被害人胸腹腔內出血、多處肋骨骨折，經送醫急救後，
延至同日下午五時許不治死亡，上訴人於肇事後，即向警局報案自首，而受裁判等情
。因而撤銷第一審判決，改判論處上訴人從事業務之人，因業務上之過失致人於死罪
刑，固非無見。
惟查：(一)、汽車駕駛人，在快車道依規定駕車行駛，因行人或慢車不依規定，擅自進
入快車道，而致人受傷或死亡，依法應負刑事責任者，減輕其刑，道路交通管理處罰
條例第八十六條第二項定有明文。原判決事實欄記載上訴人駕駛營業小客車沿花蓮縣
玉里鎮○○路由北往南方向行駛，途經該大同路三十五號被害人巫阿慶住宅門前道路
疏於注意車前狀況，並隨時採取必要安全措施，以時速三、四十公里之速度向前行駛
，適被害人駕駛時速不超過十二公里之電動輪椅，由其住宅駛出自右向左穿越道路，
亦疏未注意其左方之上訴人來車動態，駛至接近中心線附近時，被上訴人所駕駛之小
客車撞及，致胸腔內出血等傷不治死亡等情。如果無訛，再參酌卷附道路交通事故調
查表(一)之記載，事故位置在快車道，行車速率限制為四十公里以下（見相字第六七號
卷第七頁）等情以觀，則肇事當時，上訴人是否在快車道依規定行駛，被害人巫阿慶
是否不依規定擅自進入快車道，即非全無疑義而待究明。上訴人於原審即具狀辯稱被
害人駕駛電動輪椅，不依規定擅自駛入快車道，而肇事致被害人死亡，如上訴人應負
刑事責任，亦應依上開規定減輕其刑（見原審上更(一)字卷第二十三頁）。乃原審對此
未詳加調查審酌，復未於理由內說明何以未減輕其刑，遽為判決，併有調查未盡及理
由欠備之可議。(二)、認定犯罪事實，須依證據，如證據之真實尚欠明瞭，即不能以擬
制推測之方法為判斷之基礎，或以被告之反證不成立，持為認定犯罪之證據。上訴人
於原審辯稱：被害人駕駛電動輪椅高速衝出，致其煞車不及而肇事，伊並無過失云云
。原判決則以依道路交通事故調查報告表(二)、現場照片、檢察官勘驗現場筆錄（見上
揭相字卷第八頁、第十頁、第十三頁）之記載及顯示，撞擊點距離被害人住宅前五公
尺，並非上訴人於五公尺前發現被害人駕駛電動輪椅，以致反應不及肇事。且依江金
利之證言，一般人使用電動輪椅之時速為八‧四公里至十二公里間，證人巫盛寶、巫
盛堂所稱電動輪椅時速為十五至二十公里，與事實不符。顯見上訴人所辯被害人之電
動輪椅秒速約四‧一七公尺至五‧五公尺，自其家中出來至被撞，僅約一秒之時間，
反應不及云云，不足採信，因認上訴人有過失責任。微論卷附上開調查報告表、照片
、勘驗筆錄，對撞擊點至被害人住宅之距離並無所謂五公尺之記載或標示，原判決如
此認定與卷存資料已不盡相符，即有可議。又縱或認上訴人所辯被害人之輪椅車係以
秒速約四‧一七公尺至五‧五公尺駛向道路為不足採，但如係以原判決所認定之以時
速不超過十二公里行駛，則被害人自其住所前路邊駛至撞擊點究竟有多遠，約須若干
時間，以上訴人當時之時速，在發現被害人自路邊穿越道路時，以該時間是否有足
之反應距離讓其避煞，此因與判斷上訴人是否有過失責任至有相關，乃原判決對此未
詳加調查，細心研求，遽以上訴人上開辯解不足採，而認定其有過失，亦嫌速斷而難
昭信服。上訴意旨指摘原判決不當，尚非無理由，應認仍有撤銷發回之原因。
據上論結，應依刑事訴訟法第三百九十七條、第四百零一條，判決如主文。
中      華      民      國    八十七    年      三      月     十二     日
                              最高法院刑事第七庭
                                  審判長法官  董  明  霈
                                        法官  丁  錦  清
                                        法官  賴  忠  星
                                        法官  林  茂  雄
                                        法官  王  居  財
      右正本證明與原本無異
                                              書  記  官
中      華      民      國    八十七    年      三      月     十九     日
